【裁判字號】    90,易,2264
【裁判日期】    900706
【裁判案由】    贓物
【裁判全文】
臺灣高雄地方法院刑事判決                          九十年度易字第二二六四號
    公  訴  人  臺灣高雄地方法院檢察署檢察官
    被      告  甲○○
右列被告因贓物案件，經檢察官提起公訴（八十九年度偵字第一八四五七號），本院
判決如左：
    主  文
甲○○無罪。
    理  由
一、公訴意旨略以：被告甲○○係黃伊兵（所犯強盜案件業經本院於民國九十年四月
    十七日以八十九年度訴字第二三九六號審結）之妻子，明知黃伊兵於八十九年七
    月二十二日上午十一時許，在高雄市○鎮區○○路與明正東巷口以東一百公尺處
    ，涉嫌與他人共同強盜乙○○所有京磁牌ＴＧ２００銀天使行動電話，竟於同年
    月二十四日晚間某時，在台中縣沙鹿鎮○○里○○路一一六號其住處，收受黃伊
    兵用強盜方式取得之上揭贓物行動電話。嗣於同年八月十五日下午十一時許，為
    警於甲○○上揭住處當場查獲。因認被告甲○○涉犯刑法第三百四十九條第一項
    收受贓物罪嫌。
二、按犯罪事實應依證據認定之，無證據不得認定其犯罪事實；復不能證明被告犯罪
    者，應諭知無罪之判決，刑事訴訟法第一百五十四條、第三百零一條第一項分別
    定有明文。又認定不利於被告之事實，須依積極證據，苟積極證據不足為不利於
    被告事實之認定，即應為有利於被告之認定，更不必有何有利之證據，最高法院
    三十年上字第八一六號著有判例足資參照。本件公訴意旨認為被告甲○○涉有贓
    物犯行，無非以被告供承確有於右揭於時、地收受另案被告黃伊兵所交付之上開
    行動電話乙支、且上開行動電話確係另案被告黃伊兵於八十九年七月二十二日上
    午十一時許，在高雄市○鎮區○○路與明正東巷口以東一百公尺處，與他人共同
    強盜被害人乙○○所得之贓物、及被告甲○○前後辯詞反覆不一，為其論據。
三、訊據被告甲○○固不否認確有於右揭於時、地收受另案被告黃伊兵所交付之上開
    行動電話乙支之事實不諱，惟堅決否認有何上揭犯行，辯稱：黃伊兵係伊之丈夫
    ，其交付該行動電話予伊時，僅向伊表示為朋友給他的，伊並不知該行動電話為
    贓物等語。經查：
  (一)系爭京磁牌ＴＧ２００銀天使行動電話，係被害人乙○○所有，而於八十九年七
    月二十二日上午十一時許，在高雄市○鎮區○○路與明正東巷口以東一百公尺處
    ，為另案被告黃伊兵與他人共同強盜，價值約新台幣（下同）九千元之事實，業
    據被害人乙○○於警訊時證述綦詳，並有本院八十九年度訴字第二三九六號刑事
    判決書乙份在卷足憑，此外，復有經被害人領回系爭行動電話之贓物認領保管單
    乙紙附卷可資佐證，是系爭行動電話確係另案被告黃伊兵與他人因犯財產罪所取
    得之物，為刑法贓物罪章所稱之贓物無訛。
  (二)被告甲○○於本院審理時辯稱：因伊所有之行動電話手機交予丈夫黃伊兵使用，
    後黃伊兵持系爭行動電話回至住處，告訴伊係朋友給他的，伊並不知系爭行動電
    話係黃伊兵在外犯罪所得之物，所以就將之插入伊所有之ＳＩＭ識別卡使用，又
    因伊初次為警訊問，緊張並不及細想，始於警訊時供稱黃伊兵未告知伊手機的來
    源，伊原以為是黃伊兵買來送給伊使用的等語，並證人即另案被告黃伊兵於偵查
    時證稱：伊搶得系爭行動電話後，交予妻子甲○○使用，伊告訴甲○○該行動電
    話是朋友給伊，再送給她使用，甲○○並不知情等語。復參以被告甲○○與另案
    被告黃伊兵係屬夫妻關係，相互贈與物品，事所常有，並大多不會深入追究贈與
    物品確實之來源，且行動電話為現今社會普遍使用之物，價值非鉅，亦非如汽、
    機車等物品，有經行政機關登記所有人名義，是被告甲○○因其丈夫黃伊兵稱系
    爭行動電話為友人贈與，而轉贈予被告甲○○，被告甲○○因而收受系爭行動電
    話，而持以使用，並不知此係另案被告黃伊兵犯財產罪所得之贓物，尚與一般社
    會常情相符；準此，被告甲○○辯稱：伊並不知系爭行動電話為贓物等語，應堪
    採信。又被告甲○○雖確於警訊時辯稱：「我先生未告知我手機的來源」、「我
    不知該手機是被搶之財物，我原以為是我先生買來送給我使用的」等語，卻於偵
    查中又辯稱：「他說是朋友給他的」等語，惟被告甲○○並無任何犯罪前科，有
    台灣高雄地方法院檢察署刑案資料查註紀錄表及台灣高等法院被告全國前案紀錄
    表可按，並另案被告黃伊兵交付系爭行動電話予被告甲○○，距被告甲○○為警
    訊問時，已約有二十日之久，是被告甲○○於警局初次訊問時，因緊張並不及細
    想，而供述「我先生未告知我手機的來源」、「我原以為是我先生買來送給我使
    用的」，亦與常情相符，堪予採信，且尚難僅據被告於警訊與偵查之前後辯詞不
    一，在無其他證據可資佐證下，遽認被告確有如上之犯行。
四、綜上所述，被告甲○○雖確有收受另案被告黃伊兵與他人共同強盜被害人乙○○
    所得之系爭行動電話乙支，惟被告甲○○並不知系爭行動電話為另案被告黃伊兵
    與他人因犯財產罪所取得之贓物，是被告甲○○所為，自與刑法收受贓物罪之構
    成要件有間。此外，復查無其他積極證據足資證明被告確有公訴人所指之犯行，
    不能證明被告犯罪，依法應諭知無罪之判決。
據上論斷，應依刑事訴訟法第三百零一條第一項，判決如主文。
本案經檢察官林敏惠到庭執行職務。
中      華      民      國          九十    年      七    月      六    日
                                  臺灣高雄地方法院刑事第六庭
                                      法  官     洪榮家
右正本證明與原本無異。
如不服本判決，應於判決送達後十日內，向本院提出上訴狀。
                                      書記官     陳寰瑛
中      華      民      國          九十    年      七    月      六    日


司法院資訊處製作；財團法人民間司法改革基金會備份。
